臺北高等行政法院判決　　　　　　　　　　　　　　　九十三年度簡字第三一二號
　　原　　　告　甲○○
　　被　　　告　花蓮縣政府
　　代　表　人　謝深山縣長）.
右當事人間因就業服務法事件，原告不服行政院勞工委員會中華民國九十二年三月十
三日勞訴字第○九一○○六六○○二號訴願決定，提起行政訴訟。本院判決如左：
    主  文
原告之訴駁回。
訴訟費用由原告負擔。
　　事  實
原告於九十一年九月起未經許可非法容留越南籍逃逸外勞NGUYEN VAN HIEN（下稱Ｎ
君，護照號碼：ＡＴ0000000）於花蓮縣瑞穗鄉原告所屬之香蕉園中從事包紮
香蕉等工作，經被告所屬警察局鳳林分局於九十一年十月九日於花蓮縣瑞穗鄉○○路
○段查獲，該分局遂於九十一年十一月十九日以鳳警外字第○九一○○○二四三○○
號函移由被告審查屬實，乃依就業服務法第五十七條第一款及同法第六十三條規定，
於九十一年十一月二十二日以府社勞字第０九一０一一七八０二０號違反就業服務法
罰鍰處分書處原告罰鍰新台幣（下同）十五萬元。原告不服，提起訴願，遭決定駁回
，遂提起本件行政訴訟。茲摘敘兩造訴辯意旨如次：
甲、原告方面：
壹、聲明：訴願決定及原處分均撤銷。
貳、陳述：
  一、行政院勞工委員會訴願決定書既已認定無非法僱用外勞之事實，豈可片面認知
      原告收容外勞。據查該外勞係於花蓮縣瑞穗鄉○○路上所查獲，而瑞穗距原告
      住所近八十公里，該外勞何時藏匿於原告工寮，原告亦不知情，平常除工作外
      ，原告根本不可能到八十公里外農園巡查，若依此論定原告收容外勞，實乃教
      人無法認同。
  二、原告確實無聘僱該外勞，而所謂「老闆」或是台語「頭家」並非語意上之雇主
      ，豈可就此認定原告是雇主。
  三、原告並不認識該外勞，但相信該外勞認識原告，蓋原告有時於路邊販賣農產品
      ，常有各行各業前來購買，當然也有外勞，久之與外勞成為朋友，外勞有時候
      會希望能到原告田裡工寮烤肉聚餐，而基於原告提供他們聯絡感情之場所，所
      以會幫原告打雜工作，搬些肥料，這也是事實，假如碰巧於田裡面碰面，原告
      也會給予少數金錢，給予他們聚餐買些食品。而外勞坦承的那些話，原告根本
      不知道。
乙、被告方面：
壹、聲明：駁回原告之訴。
貳、陳述：
  一、被告所屬鳳林分局員警於九十一年十月九日上午於花蓮縣瑞穗鄉○○路○段查
      獲越南籍逃逸外勞N君，依據警方偵訊外勞筆錄，據外勞表示於二ΟΟ一年十
      一月三十日入境，原受僱於某漁船公司，因有六個月未領薪水，逃逸後在花蓮
      縣瑞穗某農地香蕉園工作已有二十多天，均從事香蕉包紮工作，並與雇主言明
      一天工資新台幣六百元，至警方查獲當時已領取共二千多元薪資。警方依據外
      勞提供之市內電話及行動電話查詢使用人為原告，經警方調閱原告口卡片請外
      勞指認是否為雇主時外勞確認原告確實就是雇主。經查證原告並非合法雇主，
      經警方多次聯絡原告到案說明，均未到案。
  二、按「任何人不得非法容留外國人從事工作。」「雇主聘僱外國人不得有下列事
      情：一、聘僱未經許可、許可失效或他人所申請之外國人。」「違反第四十四
      條或第五十七條第一款、第二款規定者，處新台幣十五萬元以上七十五萬元以
      下罰鍰。」分別為就業服務法第四十四條或五十七條第一款及第六十三條第一
      項所明定。另按勞委會九十一年九月十一日勞職外字第Ο九一Ο二Ο五六五五
      號函釋：「查『就業服務法』（以下簡稱本法）第四十四條規定：『任何人不
      得非法容留外國人從事工作。』係指『自然人或法人』與外國人間雖無聘僱關
      係，但有未依本法及相關法令規定申請許可，即容許外國人停留於某處所為其
      從事其勞務提供或工作事實之行為而言。若二者間具聘僱關係，則為本法第五
      十七條第一款之『聘僱未經許可、許可失效或他人所申請聘僱之外國人。』所
      規範。又上開有無聘僱關係，應依客觀具體事實認定，如該外國人有勞務提供
      ，而該自然人或法人對之有指揮監督關係，或有勞務報酬之約定者，則難辭無
      聘僱關係存在。」
  三、查本件原告於九十一年九月起未經許可非法聘僱越南籍逃逸外勞N君於花蓮縣
      瑞穗鄉原告所有之香蕉園中從事包紮香蕉等工作，經被告所屬警察局鳳林分局
      於九十一年十月九日於花蓮縣瑞穗鄉○○路○段查獲該外勞，移由被告審查屬
      實，乃於九十一年八月二十八日以府勞二字第Ο九一一六九Ο三二ΟΟ號就業
      服務法罰緩處分書，依違反就業服務法第五十七條第一款之規定，處以原告罰
      鍰新台幣十五萬元整。
  四、至原告訴稱，外勞有時候會希望能到我田裡工寮烤肉聚餐，而基於我提供他們
      聯絡感情之場所，所以會幫我打雜工，搬些肥料，這也是事實。假如碰巧於田
      裡碰面，我也會給予少數金錢，給予他們聚餐買些食品。而外勞坦承的那些話
      ，我根本不知道云云。惟查稽之外勞N君之偵訊筆錄「我在該香蕉園裡是從事
      香蕉包紮工作，將香蕉用塑膠帶包紮起來。」「我在該地工作有二十天的時間
      ，每天工作八小時，睡在該農地的工寮裡。」「是於一個月前聘用我，當時說
      好是一天新台幣六百元整，有拿到二千元台幣。」雖原告於傳訊時未到案說明
      ，惟原告於訴願書中坦承基於我提供他們聯絡感情之場所，所以會幫我打雜工
      ，搬些肥料，這也是事實。假如碰巧於田裡碰面，我也會給予少數金錢，給予
      他們聚餐買些食品。是本件難僅據單方說詞及據以證明原告與外勞之前有聘僱
      關係而有違反就業服務法第五十七條第一款規定之情事，然據勞委會九十一年
      九月十一日勞職外字第Ο九一Ο二Ο五六五五號函釋所示：「就業服務法第四
      十四條規定：『任何人不得非法容留外國人從事工作。』係指『自然人或法人
      』與外國人間雖無聘僱關係，但有未依本法及相關法令規定申請許可，即容許
      外國人流於某處所為其從事勞務提供或工作事實之行為而言。」則依前開偵訊
      筆錄，本件原告雖辯稱並無違反就業服務法第四十四條之規定之事實，然依調
      查之證據所示本件原告顯違反就業服務法第四十四條之規定，應依同法第六十
      三條第一項規定處以罰鍰，原處分所憑理由雖有不當，但皆依同法第六十三條
      第一項規定處以罰鍰，其結果並無二致，訴願機關行政院勞工委員會訴願審議
      委員會遂依據訴願法第七十九條第二項之規定「原行政處分所憑理由雖屬不當
      ，但依其他理由認為正當者，應以訴願為無理由。」作成勞訴字第０九一００
      六六００二號訴願決定，故原告所提訴願並無理由。
  五、綜上論結，原告所訴並無理由，被告依法所為處分並無違法或不當，原行政處
      分及訴願決定均應予維持，請判決如被告之聲明。
　理  由
一、被告之代表人原為范光群，於訴訟進行中變更為謝深山，茲據其具狀聲明承受訴
    訟，核無不合，應予准許。
二、按「任何人不得非法容留外國人從事工作。」「雇主聘僱外國人不得有下列情事
    ：一、聘僱未經許可、許可失效或他人所申請之外國人。」「違反第四十四條或
    第五十七條第一款、第二款規定者，處新臺幣十五萬元以上七十五萬元以下罰鍰
    。」分別為就業服務法第四十四條、第五十七條第一款及第六十三條第一項所明
    定。另按行政院勞工委員會九十一年九月十一日勞職外字第○九一○二○五六五
    五號函釋：「查『就業服務法』第四十四條規定：『任何人不得非法容留外國人
    從事工作。』係指『自然人或法人』與外國人間雖無聘僱關係，但有未依本法及
    相關法令規定申請許可，即容許外國人停留於某處所為其從事勞務提供或工作事
    實之行為而言。若二者間具聘僱關係，則為本法第五十七條第一款之『聘僱未經
    許可、許可失效或他人所申請聘僱之外國人。』所規範。又上開有無聘僱關係，
    應依客觀具體事實認定，如該外國人有勞務提供，而該自然人或法人對之有指揮
    監督關係，或有勞務報酬之約定者，則難辭無聘僱關係存在。」
三、本件原告於九十一年九月起未經許可非法容留越南籍逃逸外勞Ｎ君於花蓮縣瑞穗
    鄉原告所有之香蕉園中從事包紮香蕉等工作，經被告所屬警察局鳳林分局於九十
    一年十月九日於花蓮縣瑞穗鄉○○路○段查獲該外勞，移由被告審查屬實，乃於
    九十一年八月二十八日以府勞二字第○九一一六九○三二○○號就業服務法罰鍰
    處分書，依違反就業服務法第五十七條第一款之規定，處以原告罰鍰新台幣十五
    萬元，原告不服提起訴願遭決定駁回之事實，有鳳林分局違反就業服務法罰鍰案
    件通知書、Ｎ君偵訊筆錄、現場照片、違反就業服務法罰鍰處分書、訴願決定書
    等附卷可稽，自堪信為真實。
四、原告起訴主張：該外勞係於花蓮縣瑞穗鄉○○路上被查獲，而瑞穗距原告住所近
    八十公里，該外勞何時藏匿於原告工寮，原告亦不知情，平常除工作外，原告根
    本不可能到八十公里外農園巡查，原告並不認識該外勞，但相信該外勞認識原告
    ，蓋原告有時於路邊販賣農產品，常有各行各業前來購買，當然也有外勞，久之
    與外勞成為朋友，外勞有時候會希望能到原告田裡工寮烤肉聚餐，而基於原告提
    供他們聯絡感情之場所，所以會幫原告打雜工作，搬些肥料，這也是事實，假如
    碰巧於田裡面碰面，原告也會給予少數金錢，給予他們聚餐買些食品。而外勞坦
    承的那些話，原告根本不知道云云，惟查外勞Ｎ君業於偵訊筆錄坦承：「我在該
    香蕉園裡是從事香蕉包紮工作，將香蕉用塑膠帶包紮起來。」「我在該地工作有
    二十天的時間，每天工作八小時，睡在該農地的工寮裡。」「認識，他是我的雇
    主。」「是於一個月前聘用我，當時說好是一天新台幣六百元整，有拿到兩千元
    台幣。」雖原告於傳訊時未到案說明，惟原告於訴願書及起訴狀坦承：基於原告
    提供他們聯絡感情之場所，所以會幫原告打雜工作，搬些肥料，這也是事實，假
    如碰巧於田裡碰面，原告也會給予少數金錢，給予他們聚餐買些食品等語，是本
    件難僅據外勞Ｎ君單方面之說詞即據以認定原告與外勞間有聘僱關係，是尚難遽
    認原告有違反就業服務法第五十七條第一款規定之情事，然據行政院勞工委員會
    九十一年九月十一日勞職外字第○九一○二○五六五五號函釋：「就業服務法第
    四十四條規定：『任何人不得非法容留外國人從事工作。』係指『自然人或法人
    』與外國人間雖無聘僱關係，但有未依本法及相關法令規定申請許可，即容許外
    國人停留於某處所為其從事勞務提供或工作事實之行為而言。」則依Ｎ君之前開
    偵訊筆錄，本件原告難謂無違反就業服務法第四十四條之規定：「任何人不得非
    法容留外國人從事工作。」應依同法第六十三條第一項規定處以罰鍰。被告以原
    告違反就業服務法第五十七條第一款規定，而依同法第六十三條第一項規定處以
    罰鍰，所憑理由雖有不當，但均應依同法第六十三條第一項規定處以罰鍰，其結
    果並無二致，訴願決定依訴願法第七十九條第二項之規定：「原行政處分所憑理
    由雖屬不當，但依其他理由認為正當者，應以訴願為無理由。」而駁回原告之訴
    願，核屬有據。
五、綜上所述，原告主張均無可採，被告依據就業服務法第六十三條第一項規定處原
    告罰鍰新台幣十五萬元，並無違誤。訴願決定予以維持，亦無不合，原告仍執前
    詞訴請撤銷，為無理由，應予駁回。
六、本件適用簡易訴訟程序，故不經言詞辯論逕行判決。
據上論結，本件原告之訴為無理由，應依行政訴訟法第二三三條第一項、第二三六條
、第九十八條第三項前段，判決如主文。
中　　　華　　　民　　　國　　九十三　　年　　　五　　　月　　三十一　　日
                                  臺北高等行政法院  第六庭
      　　　　　　　　　　　　　　　　　　　　      法　官　林樹埔
右為正本係照原本作成。
本件以訴訟事件所涉及之法律見解具有原則性者為限，始得於本判決送達後二十日
內向本院提出上訴狀並表明上訴理由，如已於本判決宣示後送達前提起上訴者，應
於判決送達後二十日內補具上訴理由（均按他造人數附繕本），且經最高行政法院
許可後方得上訴。
中　　　華　　　民　　　國　　九十三　　年　　　五　　　月　　三十一　　日
                                                    書記官  陳圓圓
